最高法院刑事判決　　　　　　九十四年度台上字第二八二○號
　　上　訴　人　甲○○
　　選任辯護人　王振志律師
　　上　訴　人　乙○○原名潘.
　　　　　　　　　　　　號6 .
上列上訴人等因妨害自由案件，不服台灣高等法院中華民國九十
一年八月七日第二審判決（九十一年度上訴字第一八九六號，起
訴案號：台灣台北地方法院檢察署八十九年度偵字第二○六八二
號），提起上訴，本院判決如下：
    主  文
上訴駁回。
    理  由
按刑事訴訟法第三百七十七條規定，上訴於第三審法院，非以判
決違背法令為理由，不得為之。是提起第三審上訴，應以原判決
違背法令為理由，係屬法定要件。如果上訴理由狀並未依據卷內
訴訟資料，具體指摘原判決不適用何種法則或如何適用不當，或
所指摘原判決違法情事，顯與法律規定得為第三審上訴理由之違
法情形，不相適合時，均應認其上訴為違背法律上之程式，予以
駁回。本件上訴人甲○○上訴意旨略稱：(一)、乙○○在偵查中已
供稱：甲○○並未對其為指示，亦未授予特別權利，其只想了解
告訴人王慶順有錢為何不還甲○○；復在第一審供稱其是主動要
幫甲○○，甲○○對於當天在八里沙牛排咖啡店內所發生之事不
知道等語。與甲○○前後所述相符，足證甲○○雖曾向乙○○訴
苦遭告訴人騙錢且賴債不還之情形，惟乙○○係基於同情主動向
甲○○表示其可幫忙處理債務，甲○○始託請其與告訴人協商償
還事宜，甲○○並未授意或指示乙○○如何處理，且乙○○如何
處理，事前或事中亦未告知甲○○，原判決認甲○○與乙○○有
妨害自由之犯意聯絡及行為分擔，與卷證資料不符，非無證據理
由矛盾之違誤。(二)、當日在場之宋忠興及少年鄭偉成於警詢時、
偵查中均一致供稱僅在店中用餐、聊天，不知討債之事；告訴人
在偵查中亦稱其有與甲○○談話，但甲○○表示她什麼都不知道
，鐵門拉下一半仍有人進出，乙○○沒有控制門禁，其沒有要追
訴乙○○之意思，只希望釐清和甲○○之債務，嗣在第一審時亦
稱其沒有說要離開，其認為甲○○會出現，其不離開是要等甲○
○出現；證人歐陽忠於第一審證稱：鐵門是關一半，告訴人在店
裡沒有被拘束自由，當時在店裡的行動是自由的；證人汪文志在
第一審亦證稱：電捲門旁邊有總開關，任何人都可以開得到，當
天在店內沒有打架，就是講話聲大一點等語。益證告訴人所稱其
自由被妨害云云，實與上開卷證資料相悖，更與事理不符，原審
對上開有利於甲○○之證據置之不論，僅憑臆測即為與上開證據
迥異之論斷，有判決適用法則不當、不備理由暨理由矛盾之違誤
云云。上訴人乙○○（原名潘宗保，民國九十年五月一日更名）
上訴意旨略稱：(一)、告訴人在偵查中自承乙○○未控制門禁，亦
未聽聞其曾指示他人控制門禁，嗣在第一審時證稱「我有想要離
開，但是我沒有說要離開，我說你（指乙○○）找甲○○來」、
「我認為甲○○會出現」、「我要等甲○○出現，我沒有要閃這
個債務」，且稱乙○○有無限制其行動自由，其不清楚；汪文志
於偵查中證稱其僅將鐵門拉下一半，仍有人進出，乙○○沒有叫
其控制門禁，在第一審時亦證稱：「關門的原因是甲○○說有私
人的事情要處理，要我把鐵門拉一半下來，然後請穿便服的人出
去，說暫時不對外營業」、「鐵捲門旁邊有總開關，任何人都可
以開得到」、「（乙○○有無要你控制門禁？）沒有很明確的要
我怎麼樣」；店長歐陽忠在第一審證述當日其下班離開時，鐵捲
門是半關，離地面約一公尺多，並稱：「當時我看到的是，告訴
人有站起來、坐下、走動、走到旁邊說電話，後來又用公司的電
話撥打，後來我有看到乙○○把他自己的手機拿給告訴人撥打電
話，告訴人當時在店裡面的行動是自由的」，足證當時汪文志確
係聽從甲○○指示將該店鐵門半關，目的僅在不想妨害客人，影
響日後生意，而該鐵門半關狀態尚足供人進出，且現場並無控制
門禁之情形，告訴人之行動自由並未喪失。至警方到達現場時，
鐵門雖係全關狀態，但尚無從確定何時及何人將之全部關閉，實
難逕推測鐵門全關係出於乙○○所為或與甲○○共同授意。原審
不予採納，竟未敘明理由，自有判決不備理由之違法。(二)、汪文
志雖於警詢時證稱其在乙○○示意下控制門禁，乙○○不讓告訴
人離開，並說「若不給一個交代，你別想離開」等語。惟當時汪
文志仍屬被告身分，其警詢過程並未經全程錄音或錄影，自白之
任意性與真實性如何，已非全然無疑，且其在偵查中及第一審時
，均證稱乙○○並未要其控制門禁，原審竟採其在警詢中之供述
為斷罪依據，適用法則自有不當。(三)、乙○○當日原與告訴人約
在告訴人所經營位於內湖至善路之「無國籍PUB 」店內，商談債
務處理事宜，因告訴人臨時有事，才主動更改地點及延後時間，
凡此均非上訴人等或宋忠興等十七名少年所得事先預知，尚不足
以證明上訴人等與宋忠興等十七名少年，彼此均有共同犯意聯絡
，原判決之認定，有證據理由不備及矛盾之違法。又乙○○已與
配偶離婚，自行負擔七歲女兒之扶養義務，如認乙○○之上訴並
無理由，請宣告緩刑，俾得盡照顧幼女之責任云云。
惟查：原判決綜核告訴人於警詢及檢察官偵查中指述：其在八里
沙牛排咖啡店內遭乙○○等人控制行動，不讓其離去，乙○○係
受甲○○之託對其逼債；證人謝政達在偵查中證述：乙○○在上
開咖啡店內要求告訴人還債，否則不讓其離開；汪文志在偵查中
證述：甲○○以電話指示其以遙控器拉下咖啡店之鐵門，嗣再依
乙○○之指示控制門禁，乙○○說告訴人若不給一個交代，不准
其離開各等語；暨卷附台北市政府警察局中山分局中山二派出所
臨檢紀錄表等證據，並參酌全案其餘卷證資料，本於事實審法院
職權之推理作用，認定上訴人等有與宋忠興等十七人共同以脅迫
方法，剝奪告訴人行動自由之犯行，已詳細說明其理由。對於甲
○○辯稱：係乙○○主動要幫伊向告訴人索討債務，伊不知乙○
○採何舉措，當日伊人在家睡覺，店員來電稱客人反應店內太吵
，伊始指示汪文志把鐵門拉下一半暫停營業，並非限制告訴人行
動自由；乙○○辯稱：伊雖主動幫甲○○催討債務，但僅與告訴
人協商債務問題，未曾出言恐嚇亦無不讓告訴人離去，十七位青
少年係友人宋忠興帶來，當天他們去送葬，到店吃飯純屬巧合云
云，如何之不足採信，亦已於理由內詳加說明及指駁。其採證認
事，從形式上觀察，並無違背法令之情形，上訴意旨對原審之論
斷，究有何違背經驗法則或論理法則等違法情形，並未依據卷內
資料為具體之指摘。且查：(一)、告訴人在偵查中經訊以：「當天
你有無要離去，而不讓你走？」時，供稱：「有，潘宗保要我給
一個交待，才能走，所以我才表示我要打電話給我哥」、「當天
我有打電話給洪女（即甲○○）請她放我走，但她要我與店內的
人談，並沒有表示任何意見」（見偵查卷第一七八頁、第一九五
頁反面）；乙○○在偵查中經訊以：「到底有無不准告訴人離去
？」時，坦承：「我有告訴他要跟洪女交待清楚，否則不准走」
（見偵查卷第一七八頁反面）；證人汪文志在偵查中除證稱：「
昨天下午他（即甲○○）打電話給我，要我把鐵門拉下」、「洪
女說今天公司有事情要處理，所以把鐵門拉下，不對外營業，我
只拉下鐵門一半」等情外（見偵查卷第一五三頁反面、第一六二
頁），復證陳：「而當時潘（即乙○○）對告訴人說一定要把錢
拿出來，否則不讓他離開」、「其實潘確實有叫我控制門禁，他
說開才開，關才關，鐵門關了後不要隨意打開，並叫我回吧台工
作，直到警察來了才叫我把門打開」（見偵查卷第一六二頁反面
），而謝政達在偵查中經訊以：「當時潘宗保有無不讓告訴人離
開？」時，證稱：「有，潘宗保反覆要告訴人還債，否則不讓他
離開」（見偵查卷第一六八頁），則原審據以認定甲○○與乙○
○有共同剝奪告訴人行動自由之犯意聯絡及行為分擔，與卷證資
料即無不合，自無證據上理由矛盾之違法。(二)、認定事實，適用
法律，為法院之職權。又刑事訴訟法第三百十條第二款規定，有
罪之判決書，對於被告有利之證據不採納者，固應說明其理由。
惟其所謂對於被告有利之證據，係指該證據客觀上對論罪科刑有
所影響，且對被告有利，具有證據評價之必要性者而言。倘該證
據客觀上對論罪科刑並無影響，既無為證據評價之必要，縱未在
判決理由內加以說明，亦僅係行文簡略而已，要難指為違法。原
審採取告訴人、乙○○、汪文志、謝政達前揭在偵查中之供述，
資為其憑以認定上訴人等犯罪之論證，當然排除渠等於第一審中
所為有利於上訴人等之供述及證詞，此係原審採證認事之職權行
使，與證據法則自屬無悖，該部分供述證據既無足採納為有利上
訴人等之論斷，客觀上對上訴人等之論罪科刑即無影響；又店長
歐陽忠在第一審僅就其下班時之現場見聞為證述，其既未全程在
場，原審認其證言尚不足作為有利上訴人等之論據，亦無違誤。
原審對前揭部分雖漏未斟酌說明其併為不可採取之理由，因尚不
足以動搖原判決認定犯罪事實之基礎，於判決自不生影響，依刑
事訴訟法第三百八十條規定，尚難據為適法之第三審上訴理由。
(三)、原審並未採納汪文志在警詢中之供述為判決之基礎（見原判
決第三頁末四行，原判決誤載「汪文忠」），則警詢時有無對其
為錄音、錄影，原審即無加以論斷之必要。又法院對於被告否認
犯罪所為各項有利之辯解，僅須將法律上阻卻犯罪成立及應為刑
之減免等原因事實之主張予以論列即可，其他與犯罪構成要件無
關之單純事實之爭辯及徒憑己意所為質疑，原判決縱未逐一予以
判斷及說明，並非調查未盡或理由不備。其餘上訴意旨所指，或
為單純事實及就無關判決結果之枝節事項，漫為爭執，原判決縱
未於理由內併予敘明，尚難遽指理由欠備；或係對原審採證認事
職權之適法行使及已說明論斷之事項，徒以自己主觀之說詞，任
意指摘。依首開說明，自非適法之第三審上訴理由。綜上所述，
上訴人等之上訴違背法律上之程式，應予駁回。又本院為法律審
，且本件上訴不合法而應從程序上予以駁回，乙○○另提出離婚
協議書及戶籍謄本，請求宣告緩刑，無從審酌。
據上論結，應依刑事訴訟法第三百九十五條前段，判決如主文。
中　　華　　民　　國　九十四　年　　五　　月　二十六　日
                      最高法院刑事第十二庭
                          審判長法官  謝　俊　雄
                                法官  陳　世　雄
                                法官  蘇　振　堂
                                法官  吳　信　銘
                                法官  徐　文　亮
      本件正本證明與原本無異
                                      書  記  官
中　　華　　民　　國　九十四　年　　五　　月　三十一　日
                                                      Ｑ
